---
title: "Entrega 1"
format: html
editor: visual
---

## Quarto

## Running Code

En primer lloc imprimim la taula per observar les dades.

```{r}
library("palmerpenguins")
print(penguins)
```

Notem que tenim 344 observacions que depenen de 8 variables diferents: espècie, illa, longitut del bec, profunditat del bec, logitut de l'aleta, massa del cos, sexe, any.

Anem a estudiar-les. En primer lloc vegem quin tipus de variables són i analitzem-les en conseqüència.

```{r}
class(penguins$species)
class(penguins$island)
```

Notem que les variables "espècie" i "illa" són variables qualitatives i, per tant, podem fer una taula de freqüències relatives.

```{r}
table(penguins$species)
prop.table(table(penguins$species))
```

```{r}
table(penguins$island)
prop.table(table(penguins$island))
```

```{r}
class(penguins$species)
class(penguins$island)
```

Notem que les variables "logitut del bec", "profunditat del bec", "logitut de l'aleta" i "massa del cos" són variables quantitatives per tant podem fer boxplots per veure de forma més clara la distribució de les dades. Estudiarem aquestes dades en funció de l'espècie.

```{r}
boxplot(penguins$bill_length_mm[which(penguins$species=="Adelie")], penguins$bill_length_mm[which(penguins$species=="Chinstrap")], penguins$bill_length_mm[which(penguins$species=="Gentoo")], names= c("Adelie", "Chinstrap","Gentoo"), xlab= "espècie", ylab= "longitut del bec(mm)")
```

```{r}
boxplot(penguins$bill_depth_mm[which(penguins$species=="Adelie")], penguins$bill_depth_mm[which(penguins$species=="Chinstrap")], penguins$bill_depth_mm[which(penguins$species=="Gentoo")], names= c("Adelie", "Chinstrap","Gentoo"), xlab= "espècie", ylab= "profunditat del bec(mm)")
```

```{r}
boxplot(penguins$flipper_length_mm[which(penguins$species=="Adelie")], penguins$flipper_length_mm[which(penguins$species=="Chinstrap")], penguins$flipper_length_mm[which(penguins$species=="Gentoo")], names= c("Adelie", "Chinstrap","Gentoo"), xlab= "espècie", ylab= "longitut de l'aleta(mm)")
```

```{r}
boxplot(penguins$body_mass_g[which(penguins$species=="Adelie")], penguins$body_mass_g[which(penguins$species=="Chinstrap")], penguins$body_mass_g[which(penguins$species=="Gentoo")], names= c("Adelie", "Chinstrap","Gentoo"), xlab= "espècie", ylab= "massa del cos(g)")
```

Ara, estudiarem les variables logitut del bec, profunditat del bec, logitut de l'aleta i massa del cos en funció de la illa.

```{r}
boxplot(penguins$bill_length_mm[which(penguins$island=="Biscoe")], penguins$bill_length_mm[which(penguins$island=="Dream")], penguins$bill_length_mm[which(penguins$island=="Torgersen")], names= c("Biscoe", "Dream ","Torgersen"), xlab= "Illa", ylab= "longitut del bec(mm)")
```

```{r}
boxplot(penguins$bill_depth_mm[which(penguins$island=="Biscoe")], penguins$bill_depth_mm[which(penguins$island=="Dream")], penguins$bill_depth_mm[which(penguins$island=="Torgersen")], names= c("Biscoe", "Dream ","Torgersen"), xlab= "Illa", ylab= "profunditat del bec(mm)")
```

```{r}
boxplot(penguins$flipper_length_mm[which(penguins$island=="Biscoe")], penguins$flipper_length_mm[which(penguins$island=="Dream")], penguins$flipper_length_mm[which(penguins$island=="Torgersen")], names= c("Biscoe", "Dream ","Torgersen"), xlab= "Illa", ylab= "Longitud de l'aleta (mm)")

```

```{r}
boxplot(penguins$body_mass_g[which(penguins$island=="Biscoe")], penguins$body_mass_g[which(penguins$island=="Dream")], penguins$body_mass_g[which(penguins$island=="Torgersen")], names= c("Biscoe", "Dream ","Torgersen"), xlab= "Illa", ylab= "Massa del cos (g)")
```

Vegem ara, respecte cada illa i cada any que es realitza l'experiment, quina és la proporció d'espècies:

```{r}
prop.table(table(penguins$species[which(penguins$island=="Biscoe" & penguins$year=="2007")]))
prop.table(table(penguins$species[which(penguins$island=="Biscoe" & penguins$year=="2008")]))
prop.table(table(penguins$species[which(penguins$island=="Biscoe" & penguins$year=="2009")]))

```

```{r}
prop.table(table(penguins$species[which(penguins$island=="Dream" & penguins$year=="2007")]))
prop.table(table(penguins$species[which(penguins$island=="Dream" & penguins$year=="2008")]))
prop.table(table(penguins$species[which(penguins$island=="Dream" & penguins$year=="2009")]))

```

```{r}
prop.table(table(penguins$species[which(penguins$island=="Torgersen" & penguins$year=="2007")]))
prop.table(table(penguins$species[which(penguins$island=="Torgersen" & penguins$year=="2008")]))
prop.table(table(penguins$species[which(penguins$island=="Torgersen" & penguins$year=="2009")]))

```

Notem que a la tercera illa no varia ...

```{r}
class(penguins$sex)
```

Notem que la variable "sex" és una variable qualitativa i podem fer una taula de freqüències.

```{r}
table(penguins$sex)
prop.table(table(penguins$sex))
```

```{r}
class(penguins$year)
range(penguins$year)
```

Considerarem l'any com una variable ordinal

```{r}
prop.table(table(penguins$year))
```
