---
title: "Entrega 1"
format: html
editor: visual
---

## Quarto

## Running Code

En primer lloc imprimim la taula per observar les dades.

```{r, eval = FALSE}
library("palmerpenguins")
print(penguins)
```

Notem que tenim 344 observacions que depenen de 8 variables diferents: espècie, illa, longitut del bec, profunditat del bec, logitut de l'aleta, massa del cos, sexe, any.

Anem a estudiar cada una de les variables per separat. En primer lloc vegem quins tipus de variables són (amb ajuda de la funció class) i analitzem-les en conseqüència.

```{r, eval = FALSE}
class(penguins$species)
class(penguins$island)
```

Notem que les variables "espècie" i "illa" són variables qualitatives i, per tant, podem fer una taula de freqüències relatives segons l'espècie i una altre segons l'illa.

```{r, eval = FALSE}
table(penguins$species)
prop.table(table(penguins$species))
```

Notem que quasi la mitat dels pinguins de l'estudi són Adelie.
```{r, eval = FALSE}
table(penguins$island)
prop.table(table(penguins$island))
```
Notem que quasi la mitat dels pinguins de l'estudi es troben a l'illa Biscoe.

```{r, eval = FALSE}
class(penguins$bill_length_mm)
class(penguins$bill_depth_mm)
class(penguins$flipper_length_mm)
class(penguins$body_mass_g)
```

Notem que les variables logitut del bec, profunditat del bec, logitut de l'aleta i massa del cos són variables quantitatives. Usarem la funció summary per veure la informació més rellevant(com no ens mostra la desviació típica la calcularem apart) a més usarem boxplots en funció de l'espècie per veure de forma més clara la distribució de les dades.

```{r, eval = FALSE}
summary(penguins$bill_length_mm)
sd(penguins$bill_length_mm, na.rm = TRUE)
```

```{r,eval = FALSE}
boxplot(penguins$bill_length_mm[which(penguins$species=="Adelie")], penguins$bill_length_mm[which(penguins$species=="Chinstrap")], penguins$bill_length_mm[which(penguins$species=="Gentoo")], names= c("Adelie", "Chinstrap","Gentoo"), xlab= "espècie", ylab= "longitut del bec(mm)")
```
Podem deduir que els pinguins de l'espècie Chinstrap solen tenir el bec més llarg que els pinguins de les altres espècies.


```{r, eval = FALSE}
summary(penguins$bill_depth_mm)
sd(penguins$bill_depth_mm, na.rm = TRUE)
```

```{r, eval = FALSE}
boxplot(penguins$bill_depth_mm[which(penguins$species=="Adelie")], penguins$bill_depth_mm[which(penguins$species=="Chinstrap")], penguins$bill_depth_mm[which(penguins$species=="Gentoo")], names= c("Adelie", "Chinstrap","Gentoo"), xlab= "espècie", ylab= "profunditat del bec(mm)")
```
Observem també que els pinguins de l'espècie Chinstrap solen tenir el bec més profund.

```{r, eval = FALSE}
summary(penguins$flipper_length_mm)
sd(penguins$flipper_length_mm, na.rm = TRUE)
```

```{r, eval = FALSE}
boxplot(penguins$flipper_length_mm[which(penguins$species=="Adelie")], penguins$flipper_length_mm[which(penguins$species=="Chinstrap")], penguins$flipper_length_mm[which(penguins$species=="Gentoo")], names= c("Adelie", "Chinstrap","Gentoo"), xlab= "espècie", ylab= "longitut de l'aleta(mm)")
```
Notem que els pinguins de l'espècie Gentoo de mitjana tenen l'aleta més de 10 centímetres més llarga que les altres espècies.

```{r, eval = FALSE}
summary(penguins$body_mass_g)
sd(penguins$body_mass_g, na.rm = TRUE)
```

```{r, eval = FALSE}
boxplot(penguins$body_mass_g[which(penguins$species=="Adelie")], penguins$body_mass_g[which(penguins$species=="Chinstrap")], penguins$body_mass_g[which(penguins$species=="Gentoo")], names= c("Adelie", "Chinstrap","Gentoo"), xlab= "espècie", ylab= "massa del cos(g)")
```
Notem que els pinguins de l'espècie Gentoo de mitjana pesen 2 Kg més que els de les altres espècies.

Ara, estudiarem les variables logitut del bec, profunditat del bec, logitut de l'aleta i massa del cos en funció de la illa.

```{r, eval = FALSE}
boxplot(penguins$bill_length_mm[which(penguins$island=="Biscoe")], penguins$bill_length_mm[which(penguins$island=="Dream")], penguins$bill_length_mm[which(penguins$island=="Torgersen")], names= c("Biscoe", "Dream ","Torgersen"), xlab= "Illa", ylab= "longitut del bec(mm)")
```

```{r, eval = FALSE}
boxplot(penguins$bill_depth_mm[which(penguins$island=="Biscoe")], penguins$bill_depth_mm[which(penguins$island=="Dream")], penguins$bill_depth_mm[which(penguins$island=="Torgersen")], names= c("Biscoe", "Dream ","Torgersen"), xlab= "Illa", ylab= "profunditat del bec(mm)")
```

```{r, eval = FALSE}
boxplot(penguins$flipper_length_mm[which(penguins$island=="Biscoe")], penguins$flipper_length_mm[which(penguins$island=="Dream")], penguins$flipper_length_mm[which(penguins$island=="Torgersen")], names= c("Biscoe", "Dream ","Torgersen"), xlab= "Illa", ylab= "Longitud de l'aleta (mm)")

```

```{r, eval = FALSE}
boxplot(penguins$body_mass_g[which(penguins$island=="Biscoe")], penguins$body_mass_g[which(penguins$island=="Dream")], penguins$body_mass_g[which(penguins$island=="Torgersen")], names= c("Biscoe", "Dream ","Torgersen"), xlab= "Illa", ylab= "Massa del cos (g)")
```

Vegem ara, respecte cada illa i cada any que es realitza l'experiment, quina és la proporció d'espècies:

Comencem per Biscoe:
```{r, eval = FALSE}
prop.table(table(penguins$species[which(penguins$island=="Biscoe" & penguins$year=="2007")]))
prop.table(table(penguins$species[which(penguins$island=="Biscoe" & penguins$year=="2008")]))
prop.table(table(penguins$species[which(penguins$island=="Biscoe" & penguins$year=="2009")]))

```
Ara estudiem la població de Dream:
```{r, eval = FALSE}
prop.table(table(penguins$species[which(penguins$island=="Dream" & penguins$year=="2007")]))
prop.table(table(penguins$species[which(penguins$island=="Dream" & penguins$year=="2008")]))
prop.table(table(penguins$species[which(penguins$island=="Dream" & penguins$year=="2009")]))

```
Observem que cap dels pinguins de l'estudi que habiten a Dream són Gentoo independentment de l'any de l'estudi.


Finalment, estudiem Torgersen:

```{r, eval = FALSE}
prop.table(table(penguins$species[which(penguins$island=="Torgersen" & penguins$year=="2007")]))
prop.table(table(penguins$species[which(penguins$island=="Torgersen" & penguins$year=="2008")]))
prop.table(table(penguins$species[which(penguins$island=="Torgersen" & penguins$year=="2009")]))

```

Notem que tots els pinguins de l'estudi que habiten a Torgersen són Adelie independentment de l'any de l'estudi.

Estudiem ara la variable sexe.

```{r, eval = FALSE}
class(penguins$sex)
```

Notem que la variable "sex" és una variable qualitativa i podem fer una taula de freqüències.

```{r, eval = FALSE}
prop.table(table(penguins$sex))
```
Està bastant igualat el nombre de pinguins de cada sexe que s'han seleccionat per l'estudi.


Estudiem la variable any de l'esperiment.
```{r, eval = FALSE}
class(penguins$year)
```

Considerarem l'any com una variable qualitativa.

```{r, eval = FALSE}
prop.table(table(penguins$year))
```
A la taula de freqüències anterior podem veure la proporció d'unitats mostrals en funció de l'any de l'esperiment.
