---
title: "Entrega 1: Anàlisi exploratòria amb R base"
author: "Alba Linares i Maria Àngels Llobera"
format: html
editor: visual
---


En primer lloc, l'enllaç al repositori d'aquesta tasca és aquest: <https://github.com/AlbaLinares/Entrega_1.git>

Ara, imprimim la taula per a observar les dades.

```{r, echo = FALSE}
library("palmerpenguins")
print(penguins)
```

# Descripció de la taula de dades

Notem que tenim 344 observacions que depenen de 8 variables diferents:

-   espècie: variable qualitativa amb 3 possibles nivells (Adelie, Chinstrap, Gentoo)

-   illa: variable qualitativa amb 3 possibles resultats (Biscoe, Dream o Torgersen)

-   longitut del bec: variable quantitativa

-   profunditat del bec: variable quantitativa

-   logitut de l'aleta: variable quantitativa

-   massa del cos: variable quantitativa

-   sexe: variable qualitativa dicotòmica (pren els valors mascle o femella)

-   any de l'experiment: es tracta d'un enter, però el tractarem com una variable qualitativa. Pot ser un dels següents valors: 2007, 2008 o 2009

Anem a estudiar cada una de les variables per separat.

# Distribució de la població

Notem que les variables espècie i illa són variables qualitatives i, per tant, podem fer una taula de freqüències relatives segons l'espècie i una altra segons l'illa.

## En funció de l'espècie

```{r, echo = FALSE}
pie(prop.table(table(penguins$species)), labels = c("Adelie(44.1%)", "Chinstrap(19.7%)","Gentoo(36%)"), col = c("yellow","lightgreen","cyan"))

```

Notem que gairebé la meitat dels pinguins de l'estudi són Adelie.

## En funció de la illa de procedència

```{r, echo = FALSE}
pie(prop.table(table(penguins$island)), labels = c(" Biscoe(48.8%)", "Dream(36%)","Torgersen(15%)"))
```

Cal notar que gairebé la meitat dels pinguins de l'estudi es troben a l'illa Biscoe.

# Característiques de la població

Ara, tenim que les variables logitut del bec, profunditat del bec, logitut de l'aleta i massa del cos són variables quantitatives. Usarem la funció summary per veure la informació més rellevant (com no ens mostra la desviació típica, la calcularem apart). A més, usarem boxplots en funció de l'espècie per a veure de forma més clara la distribució de les dades.


## En funció de l'espècie
### Longitud del bec

A continuació, tenim un resum en funció d'aquesta variable.

```{r, echo = FALSE}
summary(penguins$bill_length_mm)
```

Calculem, a part, la desviació típica.

```{r, echo = FALSE}
cat("sd =", sd(penguins$bill_length_mm, na.rm = TRUE))
```

Notem que la longitud del bec en general no varia molt. Vegem què passa espècie per espècie i llavors, amb un boxplot podrem comparar més fàcilment:

-   Adelie:

```{r, echo = FALSE}
summary(penguins$bill_length_mm[which(penguins$species=="Adelie")])
cat("sd =", sd(penguins$bill_length_mm[which(penguins$species=="Adelie")], na.rm = TRUE))
```

-   Chinstrap:

```{r, echo = FALSE}
summary(penguins$bill_length_mm[which(penguins$species=="Chinstrap")])
cat("sd =", sd(penguins$bill_length_mm[which(penguins$species=="Chinstrap")], na.rm = TRUE))
```

-   Gentoo:

```{r, echo = FALSE}
summary(penguins$bill_length_mm[which(penguins$species=="Gentoo")])
cat("sd =", sd(penguins$bill_length_mm[which(penguins$species=="Gentoo")], na.rm = TRUE))

```

```{r, echo = FALSE}
boxplot(penguins$bill_length_mm[which(penguins$species=="Adelie")], penguins$bill_length_mm[which(penguins$species=="Chinstrap")], penguins$bill_length_mm[which(penguins$species=="Gentoo")], names= c("Adelie", "Chinstrap","Gentoo"), xlab= "espècie", ylab= "longitut del bec(mm)", col = c("yellow","lightgreen","cyan"))
```

Podem deduir que els pinguins de l'espècie Chinstrap solen tenir el bec més llarg que els pinguins de les altres espècies, però dins la mateixa espècie trobem més diversitat. A més, les llargàries dels becs dels pingüins Chinstrap i Gentoo són, en general, més grans que les dels Adelie.

### Profunditat del bec

Ara farem exactament la mateixa anàlisi amb la profunditat del bec.

```{r, echo = FALSE}
summary(penguins$bill_depth_mm)
```

i calculam la desviació típica apart

```{r, echo = FALSE}
cat("sd =", sd(penguins$bill_depth_mm, na.rm = TRUE))
```

Notem que, en aquest cas, la profunditat varia molt manco que la llargària del bec (el rang que prenen les variables és de 8mm i la desviació típica no és molt gran). Vegem-ho ara per espècies:

* Adelie:

```{r, echo = FALSE}
summary(penguins$bill_depth_mm[which(penguins$species=="Adelie")])
cat("sd =", sd(penguins$bill_depth_mm[which(penguins$species=="Adelie")], na.rm = TRUE))

```

* Chinstrap:

```{r, echo = FALSE}
summary(penguins$bill_depth_mm[which(penguins$species=="Chinstrap")])
cat("sd = ", sd(penguins$bill_depth_mm[which(penguins$species=="Chinstrap")], na.rm = TRUE))

```

* Gentoo:

```{r, echo = FALSE}
summary(penguins$bill_depth_mm[which(penguins$species=="Gentoo")])
cat("sd =", sd(penguins$bill_depth_mm[which(penguins$species=="Gentoo")], na.rm = TRUE))

```

```{r, echo = FALSE}
boxplot(penguins$bill_depth_mm[which(penguins$species=="Adelie")], penguins$bill_depth_mm[which(penguins$species=="Chinstrap")], penguins$bill_depth_mm[which(penguins$species=="Gentoo")], names= c("Adelie", "Chinstrap","Gentoo"), xlab= "espècie", ylab= "profunditat del bec(mm)", col = c("yellow","lightgreen","cyan"))
```

Observem, també, que els pinguins de les espècies Chinstrap i Adelie solen tenir el bec una mica més profund. Ara bé, dins els Adelie, trobem més diversitat (profunditats diferents). Als Gentoo trobem becs manco profunds i més semblants entre ells.

### Longitud de l'aleta

Estudiem ara com són les aletes dels pingüins de l'estudi.

```{r, echo = FALSE}
summary(penguins$flipper_length_mm)
cat("sd= ", sd(penguins$flipper_length_mm, na.rm = TRUE))
```

En aquest cas, veim que sí que hi ha més diferències: trobem que el rang d'aquesta variable són 5.9 cm i la desviació típica és prou gran. De nou, estudiem-ho espècie per espècie:

* Adelie:

```{r, echo = FALSE}
summary(penguins$flipper_length_mm[which(penguins$species=="Adelie")])
cat("sd =",sd(penguins$flipper_length_mm[which(penguins$species=="Adelie")], na.rm = TRUE))

```
* Chinstrap:
```{r, echo = FALSE}
summary(penguins$flipper_length_mm[which(penguins$species=="Chinstrap")])
cat("sd= ",sd(penguins$flipper_length_mm[which(penguins$species=="Chinstrap")], na.rm = TRUE))

```
* Gentoo:
```{r, echo = FALSE}
summary(penguins$flipper_length_mm[which(penguins$species=="Gentoo")])
cat("sd =", sd(penguins$flipper_length_mm[which(penguins$species=="Gentoo")], na.rm = TRUE))

```

```{r, echo = FALSE}
boxplot(penguins$flipper_length_mm[which(penguins$species=="Adelie")], penguins$flipper_length_mm[which(penguins$species=="Chinstrap")], penguins$flipper_length_mm[which(penguins$species=="Gentoo")], names= c("Adelie", "Chinstrap","Gentoo"), xlab= "espècie", ylab= "longitut de l'aleta(mm)", col = c("yellow","lightgreen","cyan"))
```

Notem que els pinguins de l'espècie Gentoo de mitjana tenen l'aleta més de 10 centímetres més llarga que les altres espècies. A més, es tracta de l'espècie que, en general, les aletes d'individus diferents són més semblants. En canvi, als Adelie i Chinstrap trobem més diversitat d'aletes.

### Masses dels pingüins

Estudiem, ara, les masses dels pingüins.

```{r, echo = FALSE}
summary(penguins$body_mass_g)
cat("sd =", sd(penguins$body_mass_g, na.rm = TRUE))
```

En aquest cas, el rang és de 3.6 kg i la desviació típica és bastant gran: de nou, vegem com són les masses de cada espècie.
* Adelie:
```{r, echo = FALSE}
summary(penguins$body_mass_g[which(penguins$species=="Adelie")])
cat("sd =", sd(penguins$body_mass_g[which(penguins$species=="Adelie")], na.rm = TRUE))
```
* Chinstrap:
```{r, echo = FALSE}
summary(penguins$body_mass_g[which(penguins$species=="Chinstrap")])
cat("sd =", sd(penguins$body_mass_g[which(penguins$species=="Chinstrap")], na.rm = TRUE))
```
* Gentoo:
```{r, echo = FALSE}
summary(penguins$body_mass_g[which(penguins$species=="Gentoo")])
cat("sd =",sd(penguins$body_mass_g[which(penguins$species=="Gentoo")], na.rm = TRUE))
```

```{r, echo = FALSE}
boxplot(penguins$body_mass_g[which(penguins$species=="Adelie")], penguins$body_mass_g[which(penguins$species=="Chinstrap")], penguins$body_mass_g[which(penguins$species=="Gentoo")], names= c("Adelie", "Chinstrap","Gentoo"), xlab= "espècie", ylab= "massa del cos(g)", col = c("yellow","lightgreen","cyan"))
```

Notem que els pingüins de l'espècie Gentoo de mitjana pesen 2 kg més que els de les altres espècies. A més, els pesos dels Adelie i Chinstrap s'assemblen més que els dels Gentoo. Els pesos manco dispersos són els dels Chinstrap.


## En funció de la illa de procedència
Ara, estudiarem les variables logitut del bec, profunditat del bec, logitut de l'aleta i massa del cos en funció de la illa.

```{r, echo = FALSE}
boxplot(penguins$bill_length_mm[which(penguins$island=="Biscoe")], penguins$bill_length_mm[which(penguins$island=="Dream")], penguins$bill_length_mm[which(penguins$island=="Torgersen")], names= c("Biscoe", "Dream ","Torgersen"), col = c("white", "lightblue", "lightpink"), xlab= "Illa", ylab= "longitut del bec(mm)")
```

```{r, echo = FALSE}
boxplot(penguins$bill_depth_mm[which(penguins$island=="Biscoe")], penguins$bill_depth_mm[which(penguins$island=="Dream")], penguins$bill_depth_mm[which(penguins$island=="Torgersen")], names= c("Biscoe", "Dream ","Torgersen"), col = c("white", "lightblue", "lightpink"), xlab= "Illa", ylab= "profunditat del bec(mm)")
```

```{r, echo = FALSE}
boxplot(penguins$flipper_length_mm[which(penguins$island=="Biscoe")], penguins$flipper_length_mm[which(penguins$island=="Dream")], penguins$flipper_length_mm[which(penguins$island=="Torgersen")], names= c("Biscoe", "Dream ","Torgersen"), col = c("white", "lightblue", "lightpink"), xlab= "Illa", ylab= "Longitud de l'aleta (mm)")

```

```{r, echo = FALSE}
boxplot(penguins$body_mass_g[which(penguins$island=="Biscoe")], penguins$body_mass_g[which(penguins$island=="Dream")], penguins$body_mass_g[which(penguins$island=="Torgersen")], names= c("Biscoe", "Dream ","Torgersen"), col = c("white", "lightblue", "lightpink"), xlab= "Illa", ylab= "Massa del cos (g)")
```
En aquest cas, vegem que els pingüins de la illa de Biscoe tenen, de mitjana, els becs i les aletes més llargues, a més de pesar més. Els seus becs són manco profunds, en general. Ara bé, la població és la que més varia.

Respecte a l'illa de Dream, la variable més heterogènea és la de longitud del bec. La població també és prou plural, però no trobem tanta diversitat com a la primera illa.

A Torgersen, la població és més homogènia que a les altres illes. A més, els pingüins d'aquesta illa es caracteritzen per tenir els becs i les aletes més curtes i pesar manco que els les altres illes, de mitjana. En canvi, els seus becs acostumen a ser més profunds.

# Evolució de les comunitats de cada illa
Vegem ara, respecte cada illa i cada any que es realitza l'experiment (entre el 2007 i el 2009), quina és la proporció d'espècies:

Comencem per Biscoe:

```{r, echo = FALSE}
prop.table(table(penguins$species[which(penguins$island=="Biscoe" & penguins$year=="2007")]))
prop.table(table(penguins$species[which(penguins$island=="Biscoe" & penguins$year=="2008")]))
prop.table(table(penguins$species[which(penguins$island=="Biscoe" & penguins$year=="2009")]))

```

Cal notar que a l'estudi no trobem cap exemplar de Chinstrap, independentment de l'any que es realitza l'estudi.

Ara estudiem la població de Dream:

```{r, echo = FALSE}
prop.table(table(penguins$species[which(penguins$island=="Dream" & penguins$year=="2007")]))
prop.table(table(penguins$species[which(penguins$island=="Dream" & penguins$year=="2008")]))
prop.table(table(penguins$species[which(penguins$island=="Dream" & penguins$year=="2009")]))

```

Observem que cap dels pinguins de l'estudi que habiten a Dream són Gentoo independentment de l'any de l'estudi. 

Finalment, estudiem Torgersen:

```{r, echo = FALSE}
prop.table(table(penguins$species[which(penguins$island=="Torgersen" & penguins$year=="2007")]))
prop.table(table(penguins$species[which(penguins$island=="Torgersen" & penguins$year=="2008")]))
prop.table(table(penguins$species[which(penguins$island=="Torgersen" & penguins$year=="2009")]))

```

Notem que tots els pinguins de l'estudi que habiten a Torgersen són Adelie independentment de l'any de l'estudi.

Estudiem ara la variable sexe: recordem que la variable "sex" és una variable dicotòmica i podem fer una taula de freqüències:

```{r, echo = FALSE}
prop.table(table(penguins$sex))
```

Està bastant igualat el nombre de pinguins de cada sexe que s'han seleccionat per l'estudi.

Estudiem la variable any de l'esperiment: com ja hem anticipat, considerarem l'any com una variable qualitativa, és a dir, com un atribut del pingüí. Per aquest motiu, estudiarem les seves freqüències relatives:

```{r, echo = FALSE}
prop.table(table(penguins$year))
```

A la taula de freqüències anterior podem veure la proporció d'unitats mostrals en funció de l'any de l'esperiment, la qual és bastant equilibrada. 


